最　高　行　政　法　院　裁　定　　　　　　　　　　九十一年度裁字第一九四號
　　原　　　告　甲○○
　　被　　　告　財政部臺灣省中區國稅局
　　代　表　人　楊重華
右當事人間因贈與稅事件，原告不服行政院中華民國八十八年十一月十九日台八十八
訴字第四二四五四號再訴願決定，提起行政訴訟。關於本稅部分，本院裁定如左：
　　主  文
原告之訴駁回。
訴訟費用由原告負擔。
　　理  由
按納稅義務人對於核定稅捐之處分如有不服，依核定稅額通知書所載有應納稅額或應
補徵稅額者，應於繳款書送達後，於繳納期間屆滿翌日起算三十日內，依規定格式，
明理由，連同證明文件，申請復查；納稅義務人對稅捐稽徵機關之復查決定，如有
不服，得依法提起訴願及行政訴訟，為稅捐稽徵法第三十五條第一項第一款及第三十
八條第一項所明定。是申請復查，為提起訴願以前必先踐行之程序，若未經復查而逕
行提起訴願、再訴願，自非法之所許，本院並著有六十二年判字第九十六號判例可參
。本件被告以原告於民國八十一年間贈與現金新台幣（下同）一、五○○、○○○元
予其子江耀焜、江耀華，八十二年間贈與五、五三二、○○○元予其子江耀華、女江
美玉，八十三年間贈與一九、○○○、○○○元予其子江耀焜、女江美玉及八十五年
二月間贈與二、○○○、○○○元予其女江美娥，均未依法辦理贈與稅申報，乃核定
贈與總額八十一年度一、五○○、○○○元、八十二年度五、五三二、○○○元、八
十三年度一九、○○一、三二○元（併同前次贈與額一、三二○元）及八十五年度二
、○○○、○○○元。遂發單課徵各該年度贈與稅五四、三○○元、七二一、一一○
元、五、三三一、七七八元及四八、○○○元，並依行為時遺產及贈與稅法第四十四
條規定，按應納贈與稅額處一倍之罰鍰五四、三○○元、七二一、一○○元、五、三
三一、七○○元及四八、○○○元。原告僅就罰鍰部分提起復查，未獲變更，嗣併就
本稅部分，提起訴願、再訴願及行政訴訟，該部分未據原告申請復查，而逕提起訴願
、再訴願及行政訴訟，揆諸首揭說明，自於法不合。原告訴稱：其自始即不服原裁定
，於復查申請理由書中表明，係借用子女名義存款，並非贈與行為，可證明原告於復
查階段即表明不應課徵贈與稅並處以罰鍰之處分之意，且被告復查決定亦載：「因八
十一、八十二、八十三、八十五年度贈與稅罰鍰事件，不服原裁定，申請復查．．．
」應視為原告於復查階段即表示對本稅及罰鍰之不服云云。惟查原告於復查申請書中
，僅提出違章案件處分書及罰鍰繳款書，未提出稅額繳款書，復查項目欄記載贈與稅
罰鍰，理由欄亦表明「今本人收到貴局之違章罰鍰繳款，對於貴局之處罰，本人深感
不服，申請復查。」未就本稅部分為不服表示，被告復查決定亦僅就罰鍰部分為決定
（見事實欄最末記載：就罰鍰乙項申請復查），其案由所載「贈與稅罰鍰事件」，即
表明係贈與稅之罰鍰事件，不及於本稅部分。原告主張已對本稅部分申請復查，殊非
可採。再訴願決定，以程序駁回，並無違誤（訴願決定未就本稅部分為之）。原告復
就本稅部分，提起行政訴訟，難謂合法，應予駁回。至關於罰鍰部分，另為判決，附
此敘明。
據上論結，本件原告之訴為不合法，爰依行政訴訟法施行法第二條、行政訴訟法第一
百零七條第一項第十款、第一百零四條、民事訴訟法第九十五條、第七十八條，裁定
如主文。
中　　華　　民　　國　　九十一　　　年　　　三　　　　月　　　八　　　　日
                    最 高 行 政 法 院  第 一 庭
                                審 判 長 法  官　　　黃　綠　星
                                         法  官      高  啟  燦
                                         法  官　　　蔡　進　田
                                         法  官　　　黃　璽　君
                                         法  官　　　廖　宏　明
右  正  本  證  明  與  原  本  無  異
　　　　　　　　　　　　　　　　　　　　 法院書記官　邱　彰　德
中　　華　　民　　國　　九十一　　　年　　　三　　　　月　　　八　　　　日
